臺灣高雄地方法院小額民事判決
111年度雄小字第1656號
原      告  國泰世紀產物保險股份有限公司

法定代理人  陳萬祥  
訴訟代理人  兼送達代收人
           陳書維  
訴訟代理人  謝守賢律師
被      告  張家齊  
兼法定代理人  
            陳美惠  
兼法定代理人(兼上一人訴訟代理人)
            張賢坤  
上列當事人間損害賠償(交通)事件，本院於民國111年9月6日言
詞辯論終結，判決如下：
    主  文
原告之訴駁回。
訴訟費用新臺幣壹仟元由原告負擔。
    事實及理由
一、原告主張：被告甲○○無駕駛執照而於110年2月21日12時49分
    許，駕駛原告承保之車牌號碼000-000號普通重型機車，行
    駛至高雄市前鎮區中山四路南下機車地下道時，因未注意車
    前狀況及兩車併行之間隔，致碰撞訴外人黃秋敏駕駛之車牌
    號碼000-0000號普通重型機車，使黃秋敏因而受有傷害，原
    告已依強制汽車責任保險法第27條第1項規定賠付強制險醫
    療費用等予訴外人共新臺幣(下同)46,637元，原告依強制汽
    車責任保險法第29條第1項第5款，民法第184條第1項前段、
    第2項及同法第191之2條規定，請求甲○○賠償損害。又甲○○
    行為時未成年，被告乙○○、丙○○二人為其法定代理人，應依
    民法第187條第1項規定負連帶損害賠償責任。聲明：被告應
    連帶給付原告46,637元及自起訴狀繕本送達翌日之起至清償
    日止，按週年利率5%計算之利息。
二、被告則以：被告並不知道訴外人黃秋敏有向保險公司申請理
    賠，被告於110年8月3日已與訴外人黃秋敏調解成立，賠償
    黃秋敏7萬元，且調解內容黃秋敏並同意給付金額含汽機車
    強制責任保險給付，並同意不申請汽機車強制責任險，原告
    於理賠後應立即通知被告，被告並不知黃秋敏已向原告申請
    獲得理賠，且調解時被告亦詢問黃秋敏有無申領強制險，黃
    秋敏告知未申請。對車禍鑑定認定甲○○應負全部過失責任被
    告沒有意見等。聲明：原告之訴駁回。
三、本院的判斷：
  ㈠原告主張被告甲○○無駕駛執照而於110年2月21日12時49分許
    ，駕駛原告承保之車牌號碼000-000號普通重型機車，因未
    注意車前狀況及兩車併行之間隔，致碰撞訴外人黃秋敏駕駛
    普通重型機車，使黃秋敏因而受有傷害，原告已依強制汽車
    責任保險法第27條第1項規定賠付強制險予黃秋敏，原告賠
    付之明細包括(卷第131頁書狀)：①醫療費用24,992元：包括
    自行負擔住院差額10,500元(住院7日每明賠付1,500元)。②
    膳食費1,260元。③輔助器材費4,055元。④部分負擔6,217元
    。⑤掛號費2,460元。⑥診斷證明書費用。⑦接送費用3,645元
    。⑧看護費用18,000元。合計共46,637元等事實，業據提出
    強制車險賠案簽結內容表、核付費用明細、診斷證明書、收
    據等為證，且為被告所不爭執，應可認為真實。
　㈡按因故意或過失，不法侵害他人之權利者，負損害賠償責任
    ；不法侵害他人之身體或健康者，對於被害人因此喪失或減
    少勞動能力或增加生活上之需要時，應負損害賠償責任，民
    法第184 條第1 項前段及第193 條第1 項定有明文。次按強
    制汽車責任保險法所稱被保險人，係指經保險人承保之要保
    人及該要保人同意使用或管理被保險汽車之人；被保險人有
    違反道路交通管理處罰條例第21條或第21條之1規定而駕車
    ，致被保險汽車發生汽車交通事故者，保險人仍應依本法規
    定負保險給付之責，但得在給付金額範圍內，代位行使請求
    權人對被保險人之請求權；另請求權人對被保險人之和解、
    拋棄、或其他約定，有妨礙保險人依前條規定代位行使請求
    權人對於被保險人之請求權，而未經保險人同意者，保險人
    不受其拘束；強制汽車責任保險法第9 條第2 項及第29條第
    1 項第5 款、第30條均定有明文。
  ㈢另按強制汽車責任保險法第29條為民法之特別法，但該法規
    並未規定保險人依該條規定取得對被保險人之求償權時，是
    否應通知被保險人；惟民法第297條第1項規定之立法目的係
    為保護債務人，避免債務人誤向原債權人清償而受有損害。
    而強制汽車責任保險法第29條規定之「法定債之移轉」情形
    ，與民法第297條第1項規定之一般債權讓與之性質無異，保
    險人給付受害人理賠金額時，通常亦無任何公示程序，如賠
    償義務人未經保險人等通知，甚難獲悉保險人已理賠予受害
    人之情事。如認保險人並無需依民法第297條規定通知賠償
    義務人即被保險人，將使被保險人即賠償義務人不知情保險
    人已理賠被害人即請求權人之情形下，而導致賠償義務人於
    同一損害中必須為雙重賠償，不僅與民法第297條第1項規定
    意旨有違，亦使被害人獲得強制險部分之雙重賠償，有違法
    體系之公平。是如優先保障保險人代位利益，並認為保險人
    依強制汽車責任保險法第29條規定取得對被保險人之求償權
    後，並無需依民法第297條規定通知賠償義務人即被保險人
    ，將致賠償義務人即被保險人可能受有需重複賠償之不公平
    待遇，與民法公平原則有違，且強制汽汽車責任保險法雖為
    保護受害人之立法目的，然亦不應因而使被害人受有不當得
    利之雙重賠償。是本院認強制汽車責任保險法第30條規定之
    適用應予以限縮，即原告依強制汽車責任保險法第29條規定
    取得對被保險人之求償權後，應依民法第297條第1項規定通
    知賠償義務人即被保險人，始得對被保險人主張同法第30條
    規定之權利。
  ㈣本件原告係於111年4月25日提起本件訴訟並繫屬本院，有收
    狀章戳可參(卷第9頁)，而原告自陳確實起訴前未曾通知被
    告有關已理賠予訴外人黃秋敏之事實(卷第161頁筆錄)；被
    告則於起訴前之110年8月3日已與訴外人黃秋敏在高雄市前
    鎮區調解委員會調解成立，調解內容為被告連帶給付黃秋敏
    7萬元(且包含汽機車強制責任保險給付在內)，有被告提出
    之調解書為證(卷第139頁)，是被告與黃秋敏調解成立之時
    ，既未受原告通知已為債權讓與，依上開說明，被告對於黃
    秋敏之給付，已生清償本件損害賠償債權之效力，且給付金
    額高於原告本件請求，自得對抗原告；是原告依強制汽車責
    任保險法第29條及民法侵權行為規定請求被告賠償損害，即
    無理由應予駁回。
四、綜上所述，原告依民法侵權行為損害賠償法律規定及強制汽
    車責任保險法第29條第1 項第5 款之規定，請求被告連帶賠
    償46,637元，及自起訴狀繕本送達翌日之111年5月27日起(
    卷第107-111頁)至清償日止，按週年利率5%計算之利息，均
    無理由而應予駁回。
五、結論：原告之訴為無理由。本件訴訟費用1,000 元，應由敗
    訴之原告自行負擔。
中　　華　　民　　國　　111 　年　　11　　月　　1 　　日
    　　　　　　　高雄簡易庭　法　官    林玉心
以上正本係照原本作成。
民事訴訟法第436條之24第2項：對於本判決之上訴，非以違背法
令為理由，不得為之。如對本判決上訴，須於判決送達後20日內
向本院提出上訴狀，並須表明原判決所違背之法令及其具體內容
與依訴訟資料可認為原判決有違背法令之具體事實之上訴理由。
（均須按他造當事人之人數附繕本）。
中　　華　　民　　國　　111 　年　　11　　月　　1 　　日
      　　　　　　　　　　　　書記官  李月君